臺灣板橋地方法院刑事判決　　　　　　　　　　　　九十二年度交易字第一四四號
　　公　訴　人　臺灣板橋地方法院檢察署檢察官
　　被　　　告　甲○○
　　選任辯護人　吳國輝律師
右列被告因公共危險等案件，經檢察官提起公訴（九十二年度偵字第二二七七號），
本院判決如左：
    主  文
甲○○無罪。
    理  由
一、公訴意旨略以：甲○○明知駕駛動力交通工具前，不得服用酒類以致不能安全駕
    駛，竟仍於民國九十二年一月十三日晚間十時四十分許（原起訴書載為凌晨零許
    ，業經蒞庭公訴人更正），飲用含酒精成分之「維士比」後，酒後駕駛ＤＷ─五
    九七九自用小客車，沿台北縣中和市○○路往板橋市方向行駛，迨同日晚間十一
    時二十五分許，行至板南路與圓通路口附近，應注意車前狀況，隨時取必要之安
    全措施，而當時天候、視線良好，路面為平坦柏油道路、並無缺陷或障礙物，依
    甲○○之智識能力，並無不能注意之情事，詎其竟疏未注意，適有乙○○騎乘Ｃ
    ＨＭ─○三一號機車，並搭載其女友丙○○，自其對向駛來，甲○○因未注意，
    撞及乙○○前開機車，致乙○○、丙○○均倒地，乙○○受有左足挫傷瘀青之傷
    害；丙○○受有左股骨骨折、左足第二、三、五趾骨折、左側脛骨、腓骨骨折之
    傷害。嗣甲○○經警測試其呼氣所含酒精濃度達每公升○‧四五毫克。因認被告
    甲○○所為，涉犯刑法第一百八十五條之三之公共危險罪嫌、刑法第二百八十四
    條第一項之過失傷害罪嫌等語。
二、公訴人認被告甲○○涉有右揭公共危險及過失傷害之犯行，無非以（一）酒精濃
    度測試報告、台北縣政府警察局道路交通安全事故調查表、照片十五張、亞東醫
    院診斷證明書二紙之卷存書證。（二）被告於偵查中自認所駕ＤＷ─五九七九自
    用小客車，於前揭時地與乙○○騎乘之ＣＨＭ─○三一號機車碰撞之供述事實，
    ，而認被告甲○○已達酒後不能安全駕駛動力交通工具，及對於本件車禍之發生
    有過失。
三、按犯罪事實應依證據認定之，無證據不得認定其犯罪事實；又不能證明被告犯罪
    者，應諭知無罪之判決；刑事訴訟法第一百五十四條第二項、第三百零一條第一
    項分別定有明文。次按，刑法第十二條規定：行為非出於故意或過失者，不罰；
    過失行為之處罰，以有特別規定者，為限。據此，刑法第二百八十四條第一項前
    段規定因過失傷害人者，處六月以下有期徒刑、拘役或五百元以下罰金。而此所
    謂「過失」，係指行為人雖非故意，但按其情節應注意，並能注意，而不注意者
    ，為過失；或行為人對於構成犯罪之事實，雖預見其能發生而確信其不發生者，
    以過失論。而汽車駕駛係目前社會之通常活動，為使交通順暢，政府特制定相關
    行車規則供用路人參考，駕駛人亦信賴其他之駕駛人、行人，均會遵行相關之規
    定審慎用路。雖汽車駕駛人可信賴其他參與交通之對方亦能遵守交通規則，同時
    為必要之注意，謹慎採取適當之行動，而對於不可知之對方違規行為並無預防之
    義務。但若因對於違規行為所導致之危險，已屬可預見，且依法律、契約、習慣
    、法理及日常生活經驗等，在不超越社會相當性之範圍應有注意之義務者，仍有
    以一定之行為避免結果發生之義務，反之，若他人之違規事實雖極明顯，但因無
    充足之時間可採取適當之措施以避免發生交通事故之結果時，即難認其對交通事
    故之發生具有過失，令負過失之刑責。
四、過失傷害部分：
    訊據被告甲○○固坦承於右揭時、地駕車與告訴人乙○○發生車禍之事實不諱，
    但堅決否認被訴過失傷害之犯行，辯稱：其未超速，亦未跨線行駛，係告訴人乙○○突然逆向侵入伊之車道行駛，發覺時只距離約半輛車長度，來不及閃避煞停
    ，對於車禍之發生並無過失等語。經查：
    （一）本案被告自警詢時起，即供稱告訴人乙○○自對向車道突然誇越分向線逆
          向行駛一情，而乙○○於本院九十二年三月十九日準備程序中雖指稱：「
          當時我騎機車在板南路上，我的方向已經是紅燈，有三台小轎車在等紅燈
          ，因為右邊有障礙物，我就從左側即靠近路中央路處，繞過前面那台車子
          ，我車頭已經繞進去時，被告車子就撞到我左後方。我看到被告是直行車
          闖紅燈過來的，兩車撞擊點是在我的車道上，我的車子右邊與人都沒有受
          到傷害」等不利於被告之指述。惟查：
          與告訴人同向，駕駛車號Ｑ二－三九六二汽車之丁○○，於事故後警詢
            中，指稱：事故時地，其正準備停等紅燈，告訴人騎乘機車欲自其左後
            方超越，此時對向駛來小客車，發生碰撞後，告訴人之機車撞到其所駕
            汽車左前車門及左前葉子板等語（參偵卷第十四頁），核與警員拍攝Ｑ
            二－三九六二汽車受損情形相符（參偵卷第三十七、三十八頁）。再參
            酌現場圖及事故後Ｑ二－三九六二汽車、告訴人機車倒地之位置相片（
            參偵卷第三十五至三十七頁），該Ｑ二－三九六二汽車左側車身間隔分
            向標線之寬度，已無容納同向機車行駛之空間。故如謂告訴人乙○○所
            騎之機車車頭已轉入其行進方向之車道，才遭撞擊，則撞擊後該機車應
            係碰撞Ｑ二－三九六二汽車之車前方，而非左前車門及左前葉子板，顯
            見告訴人所述事故經過，存有與經驗不符之情形，告訴人應係在肇事地
            點逆向斜穿進入被告之車道，造成沿路直行之被告閃避不及，車頭左前
            方撞擊告訴人機車之車身，告訴人乙○○係逆向違規行駛之事實，至為
            灼然。
          次按，一般駕駛反應及踩踏煞車時間之推定，依據日本研究報告顯示，
            一般駕駛人發現危險情況後，反應時間為０．四至０．五秒，右腳由加
            油踏板移至煞車踏板之時間約０．二秒，踩煞車踏板所需時間約０．一
            秒。因此一般駕駛人在行進中，突然發現危險情況後即刻採取煞車措施
            ，車輛必須空走０．七至０．八秒，才開始產生煞車效果。然實際「反
            應時間」受到駕駛人各種生理、心理及環境因素之影響，故不同駕駛人
            在不同的身心狀態及道路、交通狀況下均呈現不同之反應時間，有交通
            部運輸研究所九十年四月二十四日運安字第九○○○○二五六九號函附
            於本院九十二年度交易三０六號卷可參。是審酌駕駛人之車停反應時間
            ，除上開反應時間外，應再加上車輛踩煞車後依車速之慣性，所行駛之
            距離。本案依據被告所述發覺時告訴人時，只距離約半輛車長度以觀，
            ，若採最佳反應時間計算，其車輛仍須先空走０．七至０．八秒才產生
            煞車效果，再加上告訴騎乘機車係逆向行駛而來，其雙方距離推進有加
            乘之效果，被告面對此突如其來之事件，實已無法減速慢行至可立即將
            車輛完全停止，或者轉向閃避。是本件係告訴人乙○○個人不安全之動
            作所肇事，被告對於本件車禍之發生無從防免，自無應注意，能注意而
            不注意之過失。
    （二）又本案經送請台灣省台北縣區車輛行車事故鑑定委員會鑑定，亦同此認定
          ，有該會九十二年九月四日北鑑字第九二一０一七號鑑定報告書，暨台灣
          省車輛行車事故覆議鑑定委員會九十二年十二月三十日函各一份在卷可憑
          。
五、公共危險部分：
    另查，公訴人另認被告涉嫌公共危險部分，係以被告之自白酒後駕車及酒測值表
    為其起訴依據。惟查：被告雖坦承有喝酒行為，且酒測值為每公升零點四五毫克
    ，然經員警以「直線步行十公尺後迴轉走回原地」、「雙腳併攏，兩手貼緊大腿
    將腳向前抬高離地十五公分並停止不動三十秒」、「雙腳併攏，雙手向前平伸閉
    眼輪流使用左右手的食指指尖觸摸鼻尖」、「閉雙眼，三十秒內朗讀阿拉伯數字
    由一千零一到一千零三十」、「用筆在兩個同心圓之間的零點五公分環狀帶內畫
    另一個圓」等方法測試，被告均通過測試，檢測認定係能安全駕駛，有警局製作
    之生理協調平衡檢測紀錄表附卷可憑（參偵卷第十七頁）。故被告辯稱有服用酒
    類之事實，惟未達不能安全駕駛動力交通工具之程度，難謂無稽。
六、綜上所述，本件被告所辯尚非無據，而公訴人認定被告涉犯前揭過失罪行及公共
    危險所依據之推論，尚不足為被告有罪之認定。此外，復查無其他積極確切之證
    據足資認定有被訴之犯行，不能證明其犯罪，揆諸前揭規定，所訴二罪名，均應
    為無罪之諭知。
據上論斷，應依刑事訴訟法第三百零一條第一項判決如主文。
本案經檢察官許智評到庭執行職務
中      華      民      國      九十三      年      三      月    四    日
                                  臺灣板橋地方法院交通法庭
                                      審判長法  官  陳財旺
                                            法  官  李幼妃
                                            法  官  張紹省
右正本證明與原本無異。
如不服本判決，應於判決送達後十日內，向本院提出上訴狀。
                                            書記官  張文惠
中      華      民      國      九十三      年      三      月    四    日
